臺灣臺北地方法院民事判決
110年度建字第73號
原      告  日華興業有限公司

法定代理人  郭思儀  
訴訟代理人  周書霆  
            歐翔宇律師
複  代理人  吳麗如律師
被      告  合通綠能股份有限公司

法定代理人  張維正  
訴訟代理人  周宜隆律師

上列當事人間請求履行協議事件，本院於民國111年10月27日言
詞辯論終結，判決如下：
    主  文
被告應給付原告新臺幣壹佰肆拾伍萬柒仟壹佰肆拾參元，及自民
國一一〇年四月十七日起至清償日止，按年息百分之五計算之利
息。
訴訟費用由被告負擔。
本判決於原告以新臺幣肆拾捌萬陸仟元為被告供擔保後，得假執
行；但被告如以新臺幣壹佰肆拾伍萬柒仟壹佰肆拾參元為原告預
供擔保，得免為假執行。
    事實及理由
一、本件原告起訴時，訴之聲明為：㈠被告應給付原告新臺幣（
    下同）124萬4,250元，及自起訴狀繕本送達翌日起至清償日
    止，按年息5％計算之利息；㈡願供擔保，請准宣告假執行；
    嗣於民國110年4月16日當庭擴張及減縮訴之聲明第1項為：
    被告應給付原告145萬7,143元，及自110年4月17日起至清償
    日止，按年息5％計算之利息（見本院卷一第145頁），合於
    民事訴訟法第255條第1項但書第3款之規定，應予准許，合
    先敘明。
二、原告主張：被告向國軒科技股份有限公司（下稱國軒公司）
    承攬數件太陽光電發電系統建置工程後，將其中如附表工程
    名稱欄所示之工程發包予伊施作，伊逐一按工程進度施作完
    成，然被告依約應給付如附表編號1至7工程款項目及金額欄
    所示工程款，經扣除被告已匯款給付之160萬3,607元後，尚
    有145萬7,143元未給付，經兩造簽訂協議書及召開工程付款
    協調會議後，被告仍未給付，爰依民法第505條第1項規定提
    起本件訴訟等語，並聲明：⒈被告應給付原告145萬7,143元
    ，及自110年4月17日起至清償日止，按年息5％計算之利息；
    ⒉願供擔保，請准宣告假執行。
三、被告則以：依兩造於108年5月14日會議（下稱系爭5月14日
    會議）紀錄項次2記載：「收尾改善爭議，請合通、日華、
    下包、國軒開協調會，5/15開會確定結論，款項項目只會支
    付一次，爭議部分確認決議，並請雙方簽名佐證」，嗣兩造
    與國軒公司、蒂椰功能源科技有限公司（下稱蒂椰功公司）
    於108年5月16日會議（下稱系爭5月16日會議）決議：「…針
    對鹿港高中，螺帽改善，確定為合通請蒂椰功更換螺帽改善
    完成。」，是鹿港高中收尾改善工程，係由被告另行委由蒂
    椰功公司處理，非由原告施作，原告不得再向被告請求如附
    表編號7所示之31萬5,000元尾款；至伊雖有如附表編號1至6
    所示之工程款應給付，然扣除伊已匯款之160萬3,607元後，
    僅需給付114萬2,143元，且兩造於106年12月31日簽訂聯合
    大學八甲校區1472.62kwp太陽光電發電系統（下稱聯大八甲
    工程）專案契約書（下稱聯大八甲契約），依兩造於107年7
    月31日簽訂之協議書（下稱107年7月31日協議書）附件二第
    4條第1項約定，原告應於收到工程進度款30％後一個月完成
    第一至四期掛錶，而被告係於107年8月3日給付工程進度款3
    0％計1,065萬0,150元予原告，原告應於107年9月3日完成第
    一至四期掛錶。然原告遲於107年9月20日方完成第二、三期
    掛錶，遲延17日（107年9月4日至107年9月20日），依聯大
    八甲契約第9條第1項約定應賠償懲罰性違約金60萬3,508元
    （計算式：契約總價3,550萬0,500元x0.001/日x17日＝60萬3
    ,508元）；又兩造於107年5月20日簽訂服務合約書，並約定
    原告應依台電公司及中油公司提供之規範，設計正確之圖面
    ，然原告提供設計圖與台電公司及中油公司給予之規格不符
    ，導致衍生原告提供予施工廠商富宬機電有限公司（下稱富
    宬公司）之報價圖與台電審訖圖不符，且原告未告知富宬公
    司關於台電之責任分界點及既設電錶箱皆必須修改，造成工
    程機電修改追加42萬4,131元，被告得標施作之太陽能發電
    系統之支架，因原告未依規設計，造成支架修改追加費89萬
    8,338元，故依民法第227條第1項不完全給付之規定，得請
    求原告賠償132萬2,469元，嗣改依系爭5月14日會議協議扣
    除12萬9,542元而為抵銷，被告以上開債權為抵銷後，原告
    已不得向被告請求等語，茲為抗辯，並聲明：⒈原告之訴駁
    回；⒉如受不利判決，願供擔保請准宣告免為假執行。
四、兩造不爭執事項（見本院卷一第386至387頁，部分文字依本
    判決用語調整）：
(一)被告向國軒公司承攬數件太陽光電發電系統建置工程後，將
    部分工程發包予原告。
(二)兩造於107年7月31日簽訂107年7月31日協議書。
(三)兩造與國軒公司於108年5月14日召開工程付款會議。
(四)兩造與國軒公司、蒂椰功公司召開鹿港高中太陽能建置案收
    尾工程之「改善協商會議」。
(五)被告有如附表編號1至6所示之應給付工程款，經扣除被告於
    109年11月25日匯款給付160萬3,607元後，尚有應給付原告
    之工程款共114萬2,143元未給付。
(六)被告已支付聯大八甲工程尾款92萬9,250元。
五、原告另主張被告應依民法第505條給付原告145萬7,143元，
    則為被告所否認，並以前詞置辯，本院之判斷如下：
(一)原告依民法第505條第1項規定，請求被告給付鹿港高中未付
    款31萬5,000元，有無理由？原告得請求被告給付之工程款
    總額若干？
  ⒈按稱承攬者，謂當事人約定，一方為他方完成一定之工作，
    他方俟工作完成，給付報酬之契約；報酬應於工作交付時給
    付之，無須交付者，應於工作完成時給付之，民法第490條
    第1項、第505條第1項分別定有明文。故除當事人間另有其
    他約定外，於承攬人依約完成工作時，定作人即負有給付報
    酬之義務（最高法院111年度台上字第61號判決參照）。又
    當事人主張有利又當事人主張有利於己之事實者，就其事實
    有舉證之責任，民事訴訟法第277條定有明文，故原告於起
    訴原因已有相當之證明，而被告於抗辯事實並無確實證明方
    法，僅以空言爭執者，當然認定其抗辯事實之非真正，而應
    為被告不利益之裁判。又按當事人對於他造主張之事實，於
    言詞辯論時不爭執者，視同自認。但因他項陳述可認為爭執
    者，不在此限。當事人對於他造主張之事實，為不知或不記
    憶之陳述者，應否視同自認，由法院審酌情形斷定之，民事
    訴訟法第280條第1、2項亦有明文。
  ⒉原告主張：鹿港高中工程部分，被告尚有31萬5,000元未給付
    原告，蒂椰功公司係原告之分包商，原告已給付該公司鹿港
    高中各期工程款，被告並未給付工程款予蒂椰功公司等語；
    被告則辯稱：依系爭5月14日會議記錄項次2、系爭5月16日
    會議決議，鹿港高中收尾改善工程，係由被告另行委由蒂椰
    功公司處理，原告不得再向被告請求尾款31萬5,000元云云
    （見本院卷一第297頁），則被告未對如附表編號7所示之尾
    款金額為爭執，僅爭執因其另行委由蒂椰功公司收尾改善及
    付款，故原告不得再為請求云云。經查，系爭5月14日會議
    紀錄項次2之會議結論記載：「2.收尾改善爭議，請合通、
    日華、下包、國軒開協調會，5/15開會確定結論，款項項目
    只會支付一次，爭議部分確認決議，並請雙方簽名佐證。」
    ，有該次會議記錄（見本院卷一第19頁）可稽，又系爭5月1
    6日會議決議：「…針對鹿港高中，螺帽改善，確定為合通請
    蒂椰功更換螺帽改善完成。」，亦有該次會議記錄（見本院
    卷一第211頁）可佐，堪認被告確有請蒂椰功公司施作螺帽
    改善工程。又證人即蒂椰功公司之負責人邱均瑞到庭證稱：
    伊有參與如附表編號7之工程，伊係接原告之太陽能光電發
    電系統建置工程，全部工項都是由原告提供材料，委由伊施
    工，總工程款160萬元（未稅），原合約項目都是原告給付
    工程款，其有參加系爭5月16日會議，原本伊僅與原告聯繫
    ，但被告好像受到上包或業主壓力恐遭罰款，所以被告就找
    蒂椰功公司做缺失改善，由被告提供材料、蒂椰功公司施作
    螺帽改善，報酬大約10萬元左右，此非與原告約定合約項目
    的瑕疵改善，是另外追加的，當初約定的時候沒有螺蓋，只
    要把螺絲鎖進去就好了，是後來因為被告上開螺帽改善工程
    的要求，才再上面加裝螺蓋，故是另外追加的工程，此部分
    後來是被告付款等語（見本院卷二第92至95頁），堪認系爭
    5月14日會議、系爭5月16日會議所載由被告另行委由蒂椰功
    公司收尾改善及付款部分，非屬原告原應施作之範圍，則被
    告自不得以其另因業主要求而自行委由蒂椰功公司追加施作
    10餘萬元之螺帽改善工程或已開立31萬5,000元之折讓證明
    單為由，而據以拒付原告工程尾款31萬5,000元。故原告依
    民法第505條第1項請求如附表編號7所示之工程款，洵屬有
    據。
  ⒊又被告亦不爭執其有如附表編號1至6所示之應給付工程款，
    經扣除被告於109年11月25日匯款給付160萬3,607元後，尚
    有應給付原告之工程款共114萬2,143元未給付（見前揭四㈤
    ），加計如附表編號7之工程款31萬5,000元後，原告依民法
    第505條第1項共得向被告請求給付145萬7,143元（計算式：
    114萬2,143元+31萬5,000元＝145萬7,143元）。
(二)被告得否以逾期違約金60萬3,508元、民法第227條第1項之
    損害賠償132萬2,469元等債權就本件原告請求之前揭工程款
    債權，為抵銷抗辯？
  ⒈復按承攬人完成工作，應使其具備約定之品質，及無減少或
    滅失價值，或不適於通常或約定使用之瑕疵，民法第492條
    定有明文。定作人以工作有瑕疵，主張承攬人應負瑕疵擔保
    責任，須就工作有瑕疵之事實舉證。承攬人如抗辯其有可免
    責之事由者，對此項免責之事由，應負舉證責任（最高法院
    97年度台上字第210號判決參照）。
  ⒉被告固辯稱：其依聯大八甲契約第9條第1項得向原告請求逾
    期違約金60萬3508元云云，惟為原告所否認，並主張：其於
    107年8月4日前送件掛錶，因台電變壓器側異常之內部作業
    疏失，經會勘、查驗、修正等程序後，台電公司始於107年9
    月20日掛錶完成，遲延非可歸責原告，被告不得請求賠償等
    語。經查，經本院函詢中華電信股份有限公司資訊技術分公
    司（原名：中華電信股份有限公司數據通信分公司），該公
    司函覆以：被告約定應於107年3月31日前完工掛錶，實際掛
    錶日期為107年9月27日……本案業主國軒公司同意不計入逾期
    完工罰則，故本案被告並未受有罰款，相關經過可參閱驗收
    紀錄內容等語（見本院卷二第111至112頁），而該函所附材
    料驗收紀錄及報告之驗收經過亦記載：被告實際取得台電併
    聯函日期超出契約180日，但因被告延宕原因皆為不可抗力
    因素，不可抗力造成延宕日期總計349日，故本分公司同意
    展延履約期限，免罰核准公文如附件三等語，有該驗收紀錄
    及報告（見本院卷二第153至155頁）可佐，核與前函所附之
    國軒公司函（見本院卷二第151頁）略以：因台電內部容量
    誤植致已完工但無法掛錶而需重新修改，故同意不計入逾期
    完工等語相符，堪認原告主張遲延非可歸責其等語為可採，
    故被告不得向原告請求遲延之違約金。
  ⒊被告另辯稱：其得民法第227條第1項向原告請求損害賠償132
    萬2,469元、108年5月14日會議協議扣除12萬9,542元而為抵
    銷云云。然經本院闡明後，被告均未就原告所提圖面瑕疵、
    工程機電修改追加、支架修改追加提出證據以實其說，自難
    憑採。又被告雖辯稱依系爭5月14日會議協議扣除12萬9,542
    元云云，惟細譯系爭5月14日會議中僅記載：工班追加款（
    基礎座、支架修改）是否可折扣，被告協助協調，再協調四
    方CHT、國軒、被告，原告負擔（10％）分攤（合計1,295,42
    8元）等語（見本院卷一第215頁），則僅見被告曾為協調，
    而難認確有實際損失及同意扣除，更難認此與被告所舉之圖
    面瑕疵有關，故被告就此未盡舉證之責，亦難憑採。
六、綜上所述，原告依民法第505條第1項之規定，請求被告給付
    145萬7,143元，及自其催告被告之翌日即110年4月17日（見
    本院卷一第145頁）起至清償日止，按年息5％計算之利息（
    民法第229條第2項、第233條第1項、第203條規定參照），
    為有理由，應予准許。
七、兩造均陳明願供擔保請准宣告假執行或免為假執行，核無不
    合，爰分別酌定相當之擔保金額准許之。
八、本件事證已臻明確，兩造其餘攻擊防禦方法及證據，核與判
    決結果不生影響，爰不一一論列，併此敘明。
九、訴訟費用負擔之依據：民事訴訟法第78條。
中　　華　　民　　國　　111 　年　　11　　月　　25　　日
                  　工程法庭    法　官　劉宇霖
以上正本係照原本作成。
如對本判決上訴，須於判決送達後20日內向本院提出上訴狀。如
委任律師提起上訴者，應一併繳納上訴審裁判費。
中　　華　　民　　國　　111 　年　　11　　月　　25　　日
                                書記官　洪仕萱
附表：
編號 工程名稱 工程款項目 金額（新臺幣） 1 桃園環檢所 尾款10％ 270,900元 2 仁德護校 尾款10％ 2,226,000元 3 陸軍第六軍團 設計跑件-取得設備登記尾款10％ 31,500元 4 中油設計費 尾款10％ 67,200元 5 台中裕國冷凍 設計跑件-取得設備登記 34,650元 6 台中裕國冷凍 變更送件費用 115,500元 7 379.32kWp太陽能光電發電系統建置工程-鹿港高中 剩餘未付款（詳如本院卷第157頁） 315,000元  被告已匯款給付而應扣除之金額  -1,603,607元 總計   1,457,143元